【裁判字號】    97,台上,1388
【裁判日期】    970403
【裁判案由】    強盜
【裁判全文】
最高法院刑事判決            九十七年度台上字第一三八八號
上  訴  人  甲○○
上列上訴人因強盜案件，不服台灣高等法院中華民國九十七年一
月八日第二審判決（九十六年度上訴字第八八七號，起訴案號：
台灣板橋地方法院檢察署九十五年度偵字第一五六０七號），提
起上訴，本院判決如下：
    主  文
上訴駁回。
    理  由
按刑事訴訟法第三百七十七條規定，上訴於第三審法院，非以判
決違背法令為理由，不得為之。是提起第三審上訴，應以原判決
違背法令為理由，係屬法定要件。如果上訴理由書狀並未依據卷
內訴訟資料，具體指摘原判決不適用何種法則或如何適用不當，
或所指摘原判決違法情事，顯與法律規定得為第三審上訴理由之
違法情形，不相適合時，均應認其上訴為違背法律上之程式，予
以駁回。本件上訴人甲○○上訴意旨略稱：(一)、被害人黃謝勝雖
證陳上訴人於竊取順昱營造工程公司工地內之電纜線而欲搬離時
，為其發現並追捕，上訴人竟持老虎鉗出言恫嚇，並作勢欲對其
攻擊，使其心生畏懼而放棄追捕等語，但上訴人已否認有持老虎
鉗對黃謝勝出言恫嚇及作勢攻擊之行為，且案發當時適為午後，
地處大商場前之鬧區，黃謝勝果真心生畏懼，何不大聲喊救，竟
任令上訴人從容離去，所證有違常理，原審未予詳查，遽採黃謝
勝之證詞為論罪依據，自屬違法。(二)、上訴人於原審曾請求傳喚
黃謝勝出庭對質，原審未予置理，遽行判決，亦嫌調查未盡。(三)
、扣案之老虎鉗是警察於案發後至上訴人之住處隨便取得，並非
上訴人原持以行竊之老虎鉗，與本案並無關係，原判決予以宣告
沒收，並屬可議云云。
惟查：原判決綜合全案卷證資料，本於事實審法院職權之推理作
用，認定上訴人確有其事實欄所載之犯行，因而撤銷第一審不當
之科刑判決，改判仍論處上訴人攜帶兇器竊盜，因脫免逮捕，而
當場施以脅迫（累犯）罪刑，已詳細說明其理由。對依憑上訴人
之供述，黃謝勝之證詞，卷附台北縣政府警察局土城分局贓物認
領保管單、搜索扣押筆錄及扣押物品目錄表、承辦警員李榮才之
職務報告書，如何已足認定上訴人確係攜帶扣案之老虎鉗竊取順
昱營造工程公司工地內之電纜線，且為脫免黃謝勝之追捕，當場
持該老虎鉗對黃謝勝出言恫嚇，並作勢攻擊，使黃謝勝心生畏懼
不能抗拒而放棄追捕；上訴人諉稱扣案之老虎鉗係警察於案發後
至其住處隨便取得云云，如何之與事實不符，不足採信，亦皆已
詳加說明。上訴意旨對原審之論斷，究有何違背經驗法則或論理
法則等違法情形，並未依據卷內資料為具體之指摘，上訴意旨(一)
、(三)徒執陳詞，以黃謝勝所證其於行竊後被發現而追捕時，竟持
老虎鉗出言恫嚇並作勢攻擊，使黃謝勝畏懼不能抗拒而放棄追捕
各節，既為其所否認，所證又違反常理，原審未予詳查即採為證
據；扣案之老虎鉗亦非其原用以行竊者云云，據以指摘原判決採
信黃謝勝之陳述認定其有加重準強盜犯行及宣告沒收扣案之老虎
鉗為違背法令，係以自己主觀之說詞，對原審採證認事之適法職
權行使，並已於判決內詳細說明之事項，漫事指摘，復為單純之
事實上爭辯，依首開說明，自難認係適法之第三審上訴理由。且
查：(一)、依卷內資料，證人黃謝勝已迭於警詢、檢察官偵查及第
一審中對本件相關案情陳證綦詳，第一審並已傳喚該證人到場施
以交互詰問，原審既認本件上訴人之加重準強盜事實已臻明瞭，
而無再傳喚證人黃謝勝到場，以為無益調查之必要，並已於理由
內就此詳加說明，按之刑事訴訟法第一百六十三條之二第二項第
三款之規定，即無上訴意旨(二)所指調查未盡之違法。(二)、黃謝勝
已證陳上訴人係在一尚未開始營業之商場前，持老虎鉗對其出言
恫嚇並作勢攻擊，難認該處係屬鬧區，況黃謝勝於追捕上訴人至
該處，上訴人旋持老虎鉗對其出言恫嚇、作勢攻擊，黃謝勝因此
心生畏懼而未及反應、呼救，亦與經驗法則不相違背。上訴意旨
(一)指其與黃謝勝對峙處係鬧區，當時黃謝勝未大聲喊救有違常理
云云，不無誤會。綜上所述，本件上訴意旨所指，與法律規定得
為第三審上訴理由之違法情形不相適合，其上訴違背法律上之程
式，應予駁回。
據上論結，應依刑事訴訟法第三百九十五條前段，判決如主文。
中    華    民    國  九十七  年    四    月    三    日
                      最高法院刑事第八庭
                          審判長法官  謝  俊  雄
                                法官  陳  世  雄
                                法官  魏  新  和
                                法官  吳  信  銘
                                法官  徐  文  亮
      本件正本證明與原本無異
                                      書  記  官
中    華    民    國  九十七  年    四    月    三    日
                                                      Ｑ


司法院資訊處製作；財團法人民間司法改革基金會備份。
